【裁判字號】    89,訴,761
【裁判日期】    900102
【裁判案由】    殺人未遂
【裁判全文】
台灣台中地方法院刑事判決                          八十九年度訴字第七六一號
    公  訴  人  台灣台中地方法院檢察署檢察官
    被      告  甲○○
    選任辯護人  林洸鍇
右列被告因殺人未遂案件，經檢察官提起公訴（八十九年度偵字第二七四六號），本
院判決如左：
    主  文
甲○○傷害人之身體，處有期徒刑壹年貳月。
    事  實
一、甲○○與乙○○原即熟識，並無仇恨，民國八十八年六月十二日晚間十時許，乙
    ○○與廖誼漢等人在外飲酒後，返回台中市西屯區庄尾巷五號廖惇立家中，適甲
    ○○在廖惇立家門口，與王敬宗等人一同飲酒，乙○○與甲○○因細故發生口角
    ，乙○○並無故出手拍打甲○○，引起甲○○反感，經在場人化解後，甲○○仍
    氣憤難消，竟基於普通傷害之犯意，執持廖惇銘所有原放置於台中市○○區○○
    路一六一巷六一號住處外面鐵門邊之木棍一支，待乙○○走出廖惇立家時，持木
    棍擊打乙○○頭部，使其因之摔倒，致乙○○受有頭部外傷、左側顱骨骨折併腦
    水腫、左側臉頰擦挫傷、兩眼結膜下出血、頸椎損傷等傷害，經人送醫急救後始
    倖免於難。
三、案經乙○○訴由臺灣臺中地方法院檢察署檢察官偵查起訴。
    理  由
一、訊據被告甲○○固坦承在右揭時地，與告訴人乙○○發生口角，持木棍揮擊告訴
    人，告訴人並因之受傷之事實，惟矢口否認有何持木棍擊打告訴人頭部，致告訴
    人頭部受傷之犯行，辯稱：伊僅揮擊告訴人背部一下，並未擊打告訴人頭部，告
    訴人頭部受傷，係因告訴人酒後與伊拉扯腳步不穩，始倒地撞及地面受傷云云。
    惟查：
(一)、被告於檢察官八十九年二月二十九日訊問時供稱：「 (問：為何持棍打乙○○
      的頭？)當天我不是有意持棍打他的頭，可能是不注意揮到他的頭部」；「．
      ．．順手拿起木棍揮他，並不是故意打他的頭」等語，是依被告之上開供述，
      被告於偵查中顯已自白持木棍擊打告訴人頭部之事實，而被告之上開自白，核
      與告訴人指述遭被告持木棍擊打頭部受傷之情節大致相符，並有告訴人提出之
      木棍一支扣案、卷附之澄清綜合醫院病歷資料影本、診斷證明書各一件可資佐
      證，自不容被告事後翻異前詞，任意否認曾持木棍擊打告訴人頭部之事實。
(二)、證人即負責診治告訴人之澄清綜合醫院醫師陳勝庸於本院八十九年六月十三日
      訊問時證稱：「 (問：左前額顱骨骨折部分是否可以判斷傷勢狀況為何？)是
      骨頭呈圓圈狀的凹陷，是否幾次撞無法判斷，但是一定力量要很大」；「 (問
      ：提示卷內木棍之照片告訴人顱骨骨折部分是否可能揮動該木棍撞擊受傷？)
      有可能，而且該木棍用力擊頭部也有可能呈圓型凹陷骨折」；「 (問：告訴人
      顱骨骨折有否可能摔倒受傷？)除非從高處摔落有可能，若站在地上摔倒不可
      能出現這種傷害」；「 (問：是否可能照片內之木棍擺在地上告訴人摔倒碰撞
      木棍導致骨折？)如果站著摔倒動量應不足以導致這種傷害」；「 (問：告訴
      人顱骨骨折範圍有多大？)直徑大約四、五公分，凹陷深度約０．五公分，應
      該是很大力量撞擊後導致凹陷」；「 (問：如都在沒有保護之下需要多少高度
      才可能導致如告訴人顱骨骨折之傷害？)通常需要一公尺以上的高度掉落才可
      能導致，另外如是斜坡的情況，必需要重力加速度才可能導致，如是二人抱在
      一起平地時摔倒在地應不可能導致如此重的傷害」等語；又本院檢送相關資料
      至法務部法醫研究所鑑定結果，認：「以頭皮無外傷，但臚骨左側額骨有下凹
      性骨折及頸椎間板移位，同側臉頰擦挫傷，觀察似可認為被該質硬 (ＰＴＯ)
      及適手之凶器所打擊．．．」；「跌倒亦有可能引致原告頭部外傷，但不應是
      下凹性骨折，除非地上有突起物」等語，此有該研究所八十九年十月二十六日
      法醫所八九理字第一九六四號函可稽，則依證人陳勝庸之上開證述及鑑定結果
      所示，告訴人所受頭部左側顱骨骨折之傷害，如被告所辯，係因告訴人酒後與
      伊拉扯腳步不穩，始倒地撞及地面受傷之情形，殆無可能，並適足徵告訴人所
      受之傷害，確係遭被告持木棍擊打頭部所致無疑。
(三)、按殺人與傷害之區別，應以有無殺意為斷，其受傷之多寡，及是否為致命部位
      ，有時雖可藉為認定有無殺意之心證，究不能據為絕對標準 (最高法院十八年
      上字第一三０九號、十九年上字第七一八號判例意旨參照)，本件被告持木棍
      擊打告訴人頭部，雖屬人體要害部位，惟被告究係出於殺人或普通傷害之犯意
      ，揆諸前揭最高法院判例意旨，尚不得以打擊之部位作為絕對標準，乃屬當然
      。其次，告訴人於本院八十九年十二月一日訊問時陳稱：「 (問：認識被告多
      久？)約四、五年，他住在隔壁村的，我們只是普通的朋友，之前也沒有打過
      架，只有在八十八年六月十一日有發生小口角，只是鬥嘴而已，不是吵架」等
      語，是依告訴人之上開陳述，被告與告訴人原係普通朋友關係，二人間亦無仇
      怨，被告實無殺害告訴人之動與理由。再者，被告持以擊打告訴人之木棍，係
      證人廖惇銘所有，放置於台中市○○區○○路一六一巷六一號住處外面鐵門邊
      已二至三年之久，業據證人廖惇銘於本院八十九年四月十四日訊問時證述明確
      ，足見被告持以行兇之木棍，應係臨時取得，並非預先藏置；案發當時，被告
      僅執持木棍擊打告訴人一下之事實，業據被告供明，而依卷附證物及本院調查
      所得，亦無證據證明被告有多次擊打告訴人之行為，堪認被告所供僅擊打告訴
      人一下應屬真實；被告與告訴人係因酒後細故發生口角之事實，亦分據告訴人
      及被告供明，則參諸被告係於酒後與告訴人發生口角，始臨始起意執持木棍擊
      打告訴人頭部一下之情況證據，益足以推論得知被告之擊打告訴人當非意在殺
      人，而僅係出於普通傷害之犯意。
(四)、綜上所述，被告所辯，應係避重就輕之詞，要難採信。本件事證已臻明確，被
      告犯行堪以認定，應予依法論科。
二、核被告執持木棍將告訴人擊打成傷，所為係犯刑法第二百七十七條第一項普通傷
    害罪。公訴意旨認被告前開犯行，係涉犯刑法第二百七十一條第二項、第一項之
    殺人未遂罪嫌，惟經本院調查結果，認被告之行為，應僅係出於普通傷害之犯意
    ，而非殺人之犯意，業如前述，爰基於基本社會事實同一之前提下，變更起訴法
    條。爰審酌被告素行，僅為細故，即藉酒力，執持木棍擊打告訴人頭部，致告訴
    人受傷嚴重並危及其生命安全，且犯後尚未能與告訴人達成和解等一切情狀，量
    處如主文所示之刑。至於扣案之木棍一支，雖係被告傷害告訴人時所用，惟該木
    棍係證人廖惇銘所有，已如前述，自無從諭知沒收，併此敘明。
據上論斷，應依刑事訴訟法第二百九十九條第一項前段、第三百條，刑法第二百七十
七條第一項，罰金罰鍰提高標準條例第一條前段，判決如主文。
中      華      民      國      九十      年      一      月    二      日
                         臺灣臺中地方法院刑事第七庭
                                 法  官  劉  長  宜
右正本證明與原本無異。
如不服本判決，應於判決送達後十日內，向本院提出上訴狀。
                                 書記官
中      華      民      國      九十      年      一      月    三      日
附錄本案論罪法條全文：
刑法第二百七十七條第一項：
傷害人之身體或健康者，處三年以下有期徒刑、拘役或一千元以下罰金。


司法院資訊處製作；財團法人民間司法改革基金會備份。
